【裁判字號】    89,上易,1729
【裁判日期】    891031
【裁判案由】    恐嚇取財
【裁判全文】
臺灣高等法院臺南分院刑事判決          八十九年度上易字第一七二九號  Ａ
      上  訴  人  台灣台南地方法院檢察署檢察官
      被      告  乙  ○  ○
右上訴人因被告恐嚇取財案件，不服臺灣臺南地方法院八十九年度易字第五二四號中
華民國八十九年六月五日第一審判決（起訴案號：臺灣臺南地方法院檢察署八十八年
度偵字第一０九一九號），提起上訴，本院判決如左：
      主      文
上訴駁回。
      理      由
一、公訴意旨略以：被告乙○○曾於民國（下同）八十三年間，因違反槍砲彈藥刀械
    管制條例罪，經台灣台南地方法院判處有期徒刑二年確定，甫於八十五年五月二
    十八日執行完畢，猶不知悔改，復因缺乏生活費，竟夥同被告丁○○，共同基於
    意圖為自己不法所有之概括犯意，自八十八年六月間某日起，至同年八月三十一
    日止，連續多次由被告乙○○以電話恐嚇被害人陳明進或陳妻甲○○，要交付財
    物，否則將至被害人住處縱火等語。同年八月三十一日上午六時許，二人又至台
    南縣仁德鄉○○村○○街四十六號被害人住處，向被害人甲○○恐嚇交付財物未
    果，乃先行離去後由被告丁○○以九五無鉛汽油裝入酒瓶中，再以衛生紙塞住瓶
    口，而於同日上午九時三十分許，二人持上開密封汽油之土製汽油彈重回被害人
    上開住處，由被告丁○○點燃瓶內之汽油後，擲於被害人上開住宅門口前藉以恐
    嚇被害人甲○○，適被害人甲○○之子丙○○見火已引燃，立即將火撲滅，並持
    鐵棒反擊被告二人以防衛家人，被告丁○○見狀趁機搭乘計程車逃逸，被告乙○○因遭鐵棒擊打受傷致未取得財物。嗣於同日十二時三十分及十五時許，被告乙○○、丁○○二人，分別在國軍台南醫院及台南縣仁德鄉二行農會前為警拘獲。
    案經台南縣警察局歸仁分局移送偵辦，因認被告二人涉犯有刑法第三百四十六條
    第三項、第一項之恐嚇取財未遂罪嫌云云。
二、按犯罪事實應依證據認定之，無證據不得推定其犯罪事實；又被告之自白，不得
    作為有罪判決之唯一證據，仍應調查其他必要之證據，以察其是否與事實相符；
    又不能證明被告犯罪者，應諭知無罪之判決；刑事訴訟法第一百五十四條、第一
    百五十六條第二項、第三百零一條第一項，分別定有明文。次按告訴人之告訴，
    係以使被告受刑事訴追為目的，是其陳述是否與事實相符，仍應調查其他證據以
    資審認，亦經最高法院著有五十二年度台上字第一三００號判例在案。公訴人認
    被告二人涉犯上開恐嚇取財未遂罪嫌，無非係以被害人甲○○及證人丙○○在警
    訊中之供述，及被告丁○○坦承有至被害人住處丟土製汽油彈，暨在警訊中供認
    有恐嚇犯行等由為論據。訊據被告二人均矢口否認有何恐嚇取財未遂之犯行，被
    告乙○○辯稱：其未曾以電話向被害人甲○○等恐嚇取財，八十八年八月三十一
    日當天，其係陪丁○○至被害人住處，解釋丁○○並無拿被害人行動電話之事，
    並非前去恐嚇取財，況其與丁○○至被害人住處後，即至隔壁呂銘澤家中喝酒聊
    天，並不知丁○○丟汽油彈之事云云；被告丁○○亦辯稱：因被害人誤會其偷行
    動電話，其遂於八十八年八月三十一日當天，與乙○○至被害人住處澄清該事，
    詎被害人不聽其解釋，一氣之下其始至加油站買汽油製汽油彈，再返回被害人住
    處門外丟擲洩憤，並非為恐嚇取財，且其前亦未曾與乙○○至被害人住處或打電
    話恐嚇取財，又乙○○亦不知其丟汽油彈之事云云。經查被告丁○○在警訊中固
    自承有恐嚇取財之事；另被害人甲○○及證人丙○○在警訊中，固亦指稱被告二
    人有上開恐嚇取財之事云云；然各該被告及被害人、證人嗣在原審偵審中則均已
    翻異前供，改稱被告並無恐嚇取財之情，且八十八年八月三十一日當天，被告二
    人係為解釋被告丁○○有無拿被害人行動電話，致發生丟汽油彈之事等語在卷，
    則各該被告及被害人、證人前後所供已見不一而有瑕疵。且證人丙○○在警訊中
    證稱：八十八年八月二十八日夜間，乙○○及丁○○至伊家勒索錢財，伊伯母陳
    葉玉梅正巧看到云云乙節，不惟已為被告二人在歷次偵審中所堅詞否認，即證人
    陳葉玉梅在原審亦證稱：「有看見一個人走過但不知是何人，也沒有跟丙○○說
    過」等語在卷，微論證人陳葉玉梅所稱見到之人數與丙○○所述不符，且亦無法
    證明當時所見之人確係被告，況亦未證述該人有對被害人施以任何恐嚇之事，是
    證人丙○○該警訊中之證詞，亦不足為被告二人不利之認定。又證人呂銘澤在原
    審既結證稱：「他（乙○○）早上七點帶著酒去找我跟我喝酒，也不知喝到幾點
    ，因他有時會去我家，當時也沒有說過丁○○的事，我家在丙○○家隔壁，我不
    知他家有發生爭執」等語明確在卷，亦足徵被告乙○○所言不知被告丁○○有丟
    汽油彈云者非虛。蓋被告二人苟真係結伴欲前去被害人家中恐嚇取財，被告乙○○豈有自行至被害人隔壁呂銘澤家中喝酒，而獨留被告丁○○一人在被害人家？
    且被告丁○○丟自製汽油彈苟係為恐嚇取財，豈有未事先告知被告乙○○？事後
    又自行搭乘計程車離去，致使後來離開呂銘澤家之被告乙○○遭丙○○持鐵棒毆
    傷？又既係為財被告二人豈有未言及給付若干金錢之理？是被告二人稱至被害人
    住處係為理論有無竊取行動電話之事云者，即非無據。至被害人在警訊中指稱被
    告二人係自八十八年六月間起即多次打電話恐嚇取財云云，亦乏積極確切證據證
    明其事。
三、綜上各情，參互觀之，足認被告二人所辯前詞，尚非不得採信，此外復查無其他
    積極證據，足證被告二人有何公訴意旨所指之犯行，本件不能證明被告二人犯罪
    。原審為此依刑事訴訟法第三百零一條第一項規定，諭知被告二人均為無罪之判
    決，經核並無不合。檢察官上訴意旨，以被害人及證人嗣翻異前供，係因事後雙
    方和解所故為迴護之詞，應不足採信，指摘原判決不當，因基於上開事證，本院
    仍認並無確切證據證明被告二人有該犯行，檢察官之上訴為無理由，應予駁回。
四、據上論斷，應依刑事訴訟法第三百六十八條，判決如主文。
本案經檢察官蘇南桓到庭執行職務。
中    華    民    國      八十九      年      十        月    三十一    日
                                  臺灣高等法院臺南分院刑事第二庭
                                      審判長法官  游    明    仁
                                            法官  蘇    重    信
                                            法官  林    永    茂
右正本證明與原本無異。
不得上訴。
                                      法院書記官  楊    清    旺
中    華    民    國      八十九      年      十一      月      三      日


司法院資訊處製作；財團法人民間司法改革基金會備份。
